臺灣高等法院臺南分院刑事裁定
110年度聲字第59號
聲  請  人  黃光平



上列聲請人因聲請再審案件（本院109年度聲再字第94號），聲請法官迴避，本院裁定如下：                    
    主  文
聲請駁回。
    理  由
一、聲請意旨略以：何秀燕法官曾經審理被告本院106年度上訴
    字第187號、第188號、第470號施用毒品案件（下稱施用毒
    品前案），其中關於因被告供述而查獲上游之相關證據，與
    聲請再審之本院106年度上訴字第726號販賣毒品案件（下稱
    販賣毒品後案）之證據相同，而且被告施用毒品前案遭非法
    採尿，仍判決有罪，何秀燕法官不適合審理關於販賣毒品後
    案之再審案件等語。
二、刑事訴訟法迴避制度，於該法第17條列舉法官當然應自行迴
    避之事由，同條第8 款規定，法官曾參與前審之裁判者，應
    自行迴避，不得執行職務。且法官有應自行迴避以外情形，
    足認其執行職務有偏頗之虞者，當事人得聲請迴避，同法第
    18條第2款另設有概括規定。司法院釋字第178號解釋則以，
    刑事訴訟法第17條第8款所稱法官「曾參與前審之裁判」，
    係指同一法官，就同一案件，曾參與下級審之裁判而言。故
    再審案件其參與原確定判決之法官，並不在該款應自行迴避
    之列。惟其後司法院釋字第256號解釋認，民事訴訟法第32
    條第7款所稱法官「曾參與該訴訟事件之前審裁判」，於再
    審程序，參與原確定判決之法官，亦應自行迴避（惟其迴避
    以1 次為限），使法官不得於其曾參與裁判之救濟程序執行
    職務，以維護審級之利益及裁判之公正。而行政訴訟法第19
    條第 6款，亦將法官「曾參與該訴訟事件再審前之裁判」列
    為自行迴避事由（但其迴避以1 次為限）。因刑事再審程序
    雖屬同一審級更為審判，但涉及推翻原確定判決安定性的救
    濟程序，非僅原審級訴訟程序之續行，基於避免裁判預斷偏
    頗與維護公平法院的理念，原確定判決之法官應迴避再審案
    件，以維護刑事再審程序的正當及裁判的公正性（最高法院
    109年度台抗字第157號裁定意旨參照）。又同法第18條第2
    款規定得據以聲請法官迴避之所謂「足認其執行職務有偏頗
    之虞」，係指以一般通常之人所具有之合理觀點，對於該承
    辦法官能否為公平之裁判，均足產生懷疑；且此種懷疑之發
    生，存有其完全客觀之原因，而非僅出諸當事人自己主觀之
    判斷者，始足當之。故法官就本案當事人於不同之前案中所
    為事實認定或所持法律見解，縱不利於本案當事人，然既非
    同一案件，則於本案既無曾參與前審即下級審審判之法官，
    復參與上級審審判之情形，即於本案當事人之審級利益不生
    影響，且不同個案，常因訴訟進行之時、空背景互異等諸多
    因素，卷存所得調查事證亦諸多不同，致法官亦因此形成不
    同之心證，本案實體事項之事實認定與法律適用結果為何，
    端視法官於本案訴訟中採證認事職權行使之情形定之，是法
    官於他案對與本案當事人有關事實、法律上之判斷，於客觀
    上亦不必然對本案形成預斷，與上開自行迴避之規範目的尚
    無違背，自無適用或類推適用該自行迴避規定之餘地；又其
    尚不足認係依一般人之合理觀點，本諸客觀情事，均得認有
    偏頗之虞之理由，自亦無從據以依上開規定聲請法官迴避（
    最高法院101年度台抗字第729號裁定意旨參照）。
三、經查：
㈠、被告所犯販買毒品後案，為原確定判決之合議庭組織並未包
    括本院何秀燕法官，該案合議庭組織，亦與被告聲請再審案
    件之合議庭組織成員並無重疊，是就被告以販賣毒品後案聲
    請再審之案件而言，並無「法官曾參與前審之裁判」之法定
    迴避事由。
㈡、聲請人施用毒品前案之合議庭組織固包括何秀燕法官，然聲
    請人本件係就販賣毒品後案聲請再審，犯罪事實並無何關連
    性，聲請人以其於施用毒品前案關於違法採尿或搜索之辯解
    未獲採信為由，主張何秀燕法官對於販賣毒品後案之再審案
    件有偏頗之虞，難認有何客觀上之關連性。至於聲請意旨認
    為，其於施用毒品前案所供出之上游吳○○，與販賣毒品後案
    上游相同，而施用毒品前案未依毒品危害防制條例第17條第
    1項規定減刑，就販賣毒品後案關於減刑部分，有偏頗之虞
    部分，實則，聲請人施用毒品前案未依毒品危害防制條例第
    17條第1項規定減輕其刑，依該案判決書之記載，偵查機關
    雖有因聲請人之供述而查獲吳○○，然因聲請人「該次施用毒
    品」犯行之毒品來源，無法認定為吳○○，不符合減刑之要件
    ，此與聲請人聲請再審之販賣毒品後案，並無必然關連，易
    言之，聲請人施用毒品前案之毒品來源無法認定為吳○○，與
    聲請人販賣毒品後案之毒品來源是否為吳○○，並非相同之事
    實，尚難僅以聲請人於施用毒品前案未獲減刑，即認為可能
    因此就販賣毒品後案之供出上游減刑有何預斷或偏頗之虞。
㈢、綜上，本件聲請再審案件，並無刑事訴訟法第17條所定，法
    官應自行迴避之事由，亦無同法第18條第2款所定，足認法
    官執行職務有偏頗之虞之情況，聲請人聲請迴避，為無理由
    ，應於駁回。　　
四、應適用之法律：刑事訴訟法第21條第1項。
中　　華　　民　　國　　110 　年　　1 　　月　　29　　日
                  刑事第一庭    審判長法　官  楊清安
                                      法　官  陳珍如
                                      法　官  蕭于哲
以上正本證明與原本無異。
如不服本裁定，應於收受本裁定後五日內向本院提出抗告狀。
                                    　書記官  徐振玉 
中　　華　　民　　國　　110 　年　　1 　　月　　29　　日